【裁判字號】    97,重上,50
【裁判日期】    971008
【裁判案由】    損害賠償
【裁判全文】
臺灣高等法院臺中分院民事判決  97年度重上字第50號
上  訴  人
即被上訴人  丙○○
訴訟代理人  王素珍律師
被上訴人
即上訴人    中華郵政股份有限公司臺中郵政處理中心
法定代理人  戊○○
被上訴人
即上訴人    丁○○
上列二人
訴訟代理人  楊盤江律師
被  上訴人  經濟部水利署第三河川局
法定代理人  乙○○      住同上.
訴訟代理人  李東炫律師
複  代理人  甲○○      住臺中.
被  上訴人  己○○      住臺南.
上列當事人間損害賠償事件，上訴人對於中華民國97年3月28日
臺灣臺中地方法院95年度重訴字第86號第一審判決提起上訴，本
院於97年9月24日言詞辯論終結，判決如下：
    主  文
原判決關於駁回上訴人丙○○下開第二、三、四項之訴部分及其
假執行之宣告，暨訴訟費用（確定部分除外）之裁判均廢棄。
被上訴人中華郵政股份有限公司臺中郵政處理中心、丁○○應連
帶再給付上訴人丙○○新台幣貳拾捌萬貳仟伍佰陸拾元，及自
民國九十五年一月三日起至清償日止，按年息百分之五計算之利
息。
被上訴人經濟部水利署第三河川局、己○○應連帶給付上訴人丙
○○新台幣佰肆拾壹萬壹仟貳佰貳拾伍元，及自民國九十五年
一月三日起至清償日止，按年息百分之五計算之利息。
上開第二、三項及原判決所命給付於其中任一被上訴人中華郵政
股份有限公司臺中郵政處理中心、丁○○、經濟部水利署第三河
川局、己○○已為給付時，就其給付範圍內，他被上訴人免給付
義務。
上訴人丙○○其餘之上訴及其假執行之聲請均駁回。
上訴人中華郵政股份有限公司臺中郵政處理中心、丁○○之上訴
駁回（原判決主文第一項所命給付之利息部分更正為自九十五年
一月三日起算）。
第一、二審訴訟費用除確定部分外，由被上訴人中華郵政股份有
限公司臺中郵政處理中心、丁○○、經濟部水利署第三河川局、
己○○連帶負擔三分之一，餘由上訴人丙○○負擔。
本判決第二項於上訴人丙○○以新台幣玖萬肆仟元為被上訴人中
華郵政股份有限公司臺中郵政處理中心、丁○○供擔保後，得為
假執行；但被上訴人中華郵政股份有限公司臺中郵政處理中心、
丁○○如以新台幣貳拾捌萬貳仟伍佰陸拾元為上訴人丙○○預
供擔保後，得免為假執行。
本判決第三項於上訴人丙○○以新台幣壹佰壹拾萬元為被上訴
人經濟部水利署第三河川局、己○○供擔保後，得為假執行；但
被上訴人經濟部水利署第三河川局、己○○如以新台幣佰肆拾
壹萬壹仟貳佰貳拾伍元為上訴人丙○○預供擔保後，得免為假執
行。
    事實及理由
壹、程序方面：
一、按訴之變更或追加，非經他造同意，不得為之。但第二百五
    十五條第一項第二款至第六款情形，不在此限，民事訴訟法
    第四百四十六條第一項定有明文。是此，上訴人（即原審原
    告）於第二審訴訟程序中，依同法第二百五十五條第一項第
    三款規定，將原訴擴張或減縮應受判決事項之聲明者，依上
    開說明，上訴人仍得為原訴變更或追加他訴。查上訴人丙○
    ○之起訴聲明原為：「(一)被上訴人丁○○、己○○應連帶給
    付上訴人新台幣（下同）一千零三十一萬四千五百五十七元
    ，及自起訴狀繕本送達翌日起至清償日止，按年息百分之五
    計算之利息。(二)被上訴人中華郵政臺中郵政處理中心就被上
    訴人丁○○第一項應給付之金額，應負連帶給付責任。(三)被
    上訴人第三河川局就被上訴人己○○第一項應給付之金額，
    應負連帶給付責任。(四)訴訟費用由被上訴人連帶負擔。(五)上
    訴人願供擔保，請准宣告假執行。」（見原審法院九十四年
    度交附民字第二七九號卷第一至二頁），惟於民國（下同）
    九十七年四月二十二日聲明上訴時，其上訴聲明為：「(一)原
    判決不利於上訴人部分廢棄。(二)上開廢棄部分，被上訴人中
    華郵政臺中郵政處理中心與被上訴人丁○○應連帶再給付四
    百九十九萬八千三百二十八元，及自九十五年一月三日起至
    清償日止，按年息百分之五計算之利息。(三)被上訴人己○○
    就被上訴人丁○○應給付上訴人八百一十二萬六千九百九十
    元，及自九十五年一月三日起至清償日止，按年息百分之五
    計算之利息，應負連帶給付責任。(四)被上訴人第三河川局就
    被上訴人己○○第三項應給付之金額，應負連帶給付責任。
    (五)第一、二審訴訟費用由被上訴人連帶負擔。(六)上訴人願供
    擔保，請准宣告假執行。」（見本院卷第三至四、五十五頁
    、第一九九頁），核為聲明之減縮，依上開規定，應予准許
    ，合先敘明。
二、按當事人之法定代理人代理權消滅者，訴訟程序在有法定代
    理人，承受其訴訟以前當然停止，民事訴訟法第一百七十條
    定有明文。查本件被上訴人經濟部水利署第三河川局之法定
    代理人原為許哲彥，後改由乙○○為其法定代理人，茲據乙
    ○○聲明承受訴訟（見本院卷第五十九頁），核無不合，應
    予准許。
三、再上訴人於九十四年八月三日向原審法院提起刑事附帶民事
    訴訟，原係以中華郵政股份有限公司臺中郵政處理中心為被
    告，惟中華郵政股份有限公司臺中郵政處理中心於九十六年
    二月九日因配合政府政策改名為臺灣郵政股份有限公司臺中
    郵政處理中心，嗣於九十七年八月一日復更名為中華郵政股
    份有限公司臺中郵政處理中心，合此敘明。
貳、實體方面：
一、上訴人丙○○（即被上訴人）起訴主張：(1)被上訴人丁○○
    （下稱丁○○）係受僱於被上訴人中華郵政股份有限公司臺
    中郵政處理中心（下稱中華郵政臺中郵政處理中心）擔任郵
    務士之工作，於九十三年七月二十一日下午，在臺中市○○
    路與人飲酒後，已不能安全駕駛動力交通工具，仍於同年月
    二十二日上午七時許，駕駛運送郵政之車牌號碼９Ｅ－４１
    ６號自用大貨車外出遞送郵件，沿臺中市○○路由東往西方
    向行駛，行經該路與黎明路口時，理應注意汽車行駛時之車
    前狀況，並隨時採取必要之安全措施，及飲用酒類後其吐氣
    所含酒精濃度超過每公升０‧２５毫克不得駕車，依當時情
    形，亦無不能注意之情事，竟疏於注意，於駕車通過上開交
    岔路口時，適有被上訴人經濟部水利署第三河川局（下稱第
    三河川局）之約僱巡防員即被上訴人己○○（下稱己○○）
    受第三河川局之指派，駕駛車牌號碼７４００－ＤＥ號自用
    小客車，搭載奉派到臺北市參加會議之上訴人及同事等人，
    沿臺中市○○路由西往東方向行駛，於同一時間，行經該路
    與黎明路口，左轉黎明路時，理應注意轉彎車應讓直行車先
    行，而依當時情形，無不能注意之情事，竟疏於注意，貿然
    左轉黎明路，致遭丁○○駕駛之自用大貨車撞及右側車身，
    上訴人因而受有頭部外傷併嚴重腦挫傷、腦內出血合併右側
    偏癱等傷害，則丁○○、己○○等二人就本件車禍之發生均
    有過失，應依民法第一百八十四條、第一百八十五條、第一
    百九十三條第一項及第一百九十五條第一項等規定，對上訴
    人所受下列損害負賠償責任：醫藥費用：上訴人於上開車
    禍中受傷，自九十三年七月二十二日至九十六年十二月三日
    止就醫治療，共支出醫藥費用一十三萬二千六百零三元。
    看護費用：上訴人因上開車禍受有頭部外傷併嚴重腦挫傷、
    腦內出血合併右側肢體偏癱等傷害，日常生活需由專人照料
    ，故僱請看護自九十三年七月二十八日起至九十四年七月一
    日止照顧其生活起居，計支出看護費用四十二萬七千九百元
    。交通費用：上訴人因上開車禍致右側肢體偏癱，必須持
    續做復健治療，自九十四年一月十五日起，每週星期一至星
    期六上午至行政院衛生署臺中醫院（下稱臺中醫院）做復健
    治療，除星期六可由家人接送外，其餘時間必須搭乘計程車
    往返，由上訴人住宅至臺中醫院之每趟車資為七十五元，則
    迄至同年七月十五日止，上訴人因至臺中醫院接受復健治療
    而支出之計程車車資為一萬九千五百元（７５元２趟５
    天２６週＝１９５００元）。上訴人另自九十四年一月十
    七日起至九十六年十二月三日止，須搭乘計程車至中山醫學
    大學附設醫院中港分院（下稱中山中港分院）接受門診與復
    健治療共計七百五十五次，以上訴人住宅至中山中港分院之
    每趟車資九十元計算，上訴人至中山中港分院就醫而支出之
    計程車車資為一十三萬五千九百元（９０元２趟７５５
    次＝１３５９００元），故上訴人因上開事故受傷而額外支
    出之計程車車資，總計為一十五萬五千四百元。減少勞動
    能力損失：上訴人在因上開車禍而受傷前，係任職於第三河
    川局管理課正工程司，擔任大甲溪、大安溪、大里溪、貓羅
    溪等河川管理及工程設計、繪圖等工作，因該車禍導致創傷
    性腦傷併右側偏癱及語言功能障礙，屬於中樞神經系統機能
    遺存顯著障礙，終身不能從事工作，其殘廢等級依勞工保險
    殘廢給付標準為第三級，故其因上開車禍而喪失勞動能力之
    程度為１００﹪。上訴人受傷前每月薪資為六萬六千八百元
    ，於九十三年七月二十二日發生車禍後，依公務人員請假規
    則第四條規定申請公假二年，惟於九十五年七月二十一日公
    假期滿回任原職後，對原本工作已無法勝任，乃申請提前退
    休，自九十五年十月一日起生效，為此請求丁○○、己○○
    等二人連帶賠償其自九十五年十月一日起，至六十五歲屆齡
    退休時止，共十三年七個月，因勞動能力減少所受損害，其
    中九十五年十月一日至九十七年二月二十九日部分，因已屆
    期，不扣除中間利息，其餘請求一次給付，依霍夫曼計算法
    扣除中間利息後，上訴人可請求之金額為八百九十萬四千零
    二元。精神慰撫金：上訴人原本工作穩定，家庭和樂，卻
    因上開事故受有頭部外傷併嚴重腦挫傷、腦內出血合併右側
    偏癱等傷害，歷經多次住院及長期密集復健治療後，仍遺有
    右側肢體喪失功能之傷害，不但嚴重影響工作能力，且日常
    生活均需依賴他人之幫忙、照顧，連累家人一同受苦，使上
    訴人不論在身體上或心理上均感到痛苦萬分，為此請求丁○
    ○、己○○等二人連帶賠償精神慰撫金二百萬元。(2)上訴人
    所受上述各項損害，金額合計為一千一百六十一萬九千九百
    零五元，扣除上訴人於上開車禍發生後，已領取之強制汽車
    責任保險金一百三十萬五千三百四十八元後，上訴人得請求
    被上訴人賠償之金額為一千零三十一萬四千五百五十七元。
    (3)再丁○○、己○○等二人於上開車禍發生當時，均係在執
    行職務中，則依據民法第一百八十八條第一項前段規定，中
    華郵政臺中郵政處理中心應與其受僱人即丁○○對上訴人所
    受損害連帶負賠償責任；第三河川局應與其受僱人即己○○
    就上訴人所受損害連帶賠償，為此爰依侵權行為損害賠償而
    提起本件訴訟。(4)依證人陳雍政、許錫鑫之證詞可知，己○
    ○在駕車要左轉時，丁○○駕駛之郵務車尚在大業路口之紅
    綠燈附近，但因路口不對稱，顯然無法斷定己○○當時已達
    中心點，且本院九十五年度交上易字第三三一號刑事判決，
    亦參酌逢甲大學之鑑定意見，同認己○○是否駛進中心點，
    難以判定，是己○○就本件事故之發生，應負過失責任。(5)
    上訴人係受第三河川局指派前往臺北市參加「維護河川橋樑
    安全共同聯繫會報」等會議，第三河川局並指派己○○駕駛
    租用車號７４００－ＤＥ之公務車搭載包括上訴人在內之與
    會人員前往，則己○○係受第三河川局之指揮、監督，上訴
    人對其行為並無從為指揮、監督；且上訴人雖係搭乘己○○
    所駕駛之公務車，然上訴人之搭乘行為及己○○之駕駛行為
    ，均係受第三河川局之指揮而為，亦應認第三河川局藉己○
    ○所駕駛公務車而擴大其活動範圍，是己○○並非上訴人之
    使用人，從而本件應無民法第二百十七條規定過失相抵法則
    之適用等語。起訴聲明求為判決：(一)被上訴人丁○○、己○
    ○應連帶給付上訴人一千零三十一萬四千五百五十七元，及
    自起訴狀繕本送達翌日起至清償日止，按年息百分之五計算
    之利息。(二)被上訴人中華郵政臺中郵政處理中心就被上訴人
    丁○○第一項應給付之金額，應負連帶給付責任。(三)被上訴
    人第三河川局就被上訴人己○○第一項應給付之金額，應負
    連帶給付責任。(四)訴訟費用由被上訴人連帶負擔。(五)上訴人
    願供擔保，請准宣告假執行；上訴聲明求為判決：(一)原判決
    不利於上訴人部分廢棄。(二)上開廢棄部分，被上訴人中華郵
    政臺中郵政處理中心與被上訴人丁○○應連帶再給付四百九
    十九萬八千三百二十八元，及自九十四年八月四日起至清償
    日止，按年息百分之五計算之利息。(三)被上訴人己○○就被
    上訴人丁○○應給付上訴人八百一十二萬六千九百九十元，
    及自九十四年八月四日起至清償日止，按年息百分之五計算
    之利息，應負連帶給付責任。(四)被上訴人第三河川局就被上
    訴人己○○第三項應給付之金額，應負連帶給付責任。(五)第
    一、二審訴訟費用由被上訴人連帶負擔。(六)上訴人願供擔保
    ，請准宣告假執行；答辯聲明求為判決：(一)上訴駁回。(二)第
    二審訴訟費用由被上訴人連帶負擔（原審判准被上訴人中華
    郵政臺中郵政處理中心與丁○○應連帶給付上訴人丙○○三
    百一十二萬八千六百六十二元本息，其餘請求駁回，上訴人
    丙○○就其中被上訴人中華郵政臺中郵政處理中心與丁○○
    勝訴部分之四百九十九萬八千三百二十八元本息，及被上訴
    人第三河川局與己○○勝訴部分之八百一十二萬六千九百九
    十元本息聲明上訴，請求其等再連帶給付，其餘部分未聲明
    不服；被上訴人中華郵政臺中郵政處理中心與丁○○就上開
    敗訴部分不服聲明上訴）。
二、被上訴人中華郵政臺中郵政處理中心、丁○○（即上訴人）
    則以：(1)丙○○於上開事故發生後，經臺中醫院診斷為「腦
    傷合併右側肢體乏力與語言功能損傷」，此與其先前在該醫
    院被診斷出患有「不明側偏癱，腦血管病遺」等病症，臨床
    病癥尚無明顯不同，是丙○○所受右側肢體偏癱之傷害，究
    係因上開車禍直接導致？抑或在車禍中受撞擊而產生刺激驚
    嚇，使血壓突然昇高以致腦溢血？尚有疑義。倘為後者，丙
    ○○所受傷害與上開事故即欠缺相當因果關係。(2)縱認丙○
    ○所受傷害，係因丁○○駕車時之過失而導致，丙○○請求
    其等連帶賠償之醫療費用中，關於其因自行提昇病房等級，
    入住單人病房或雙人病房，致產生全民健康保險不給付之費
    用，已逾一般人就醫之水準，應認非醫療行為所必需，不得
    請求被上訴人賠償。丙○○雖另請求被上訴人賠償交通費用
    ，惟未提出任何憑證以實其說，亦難認有理由。(3)再丙○○
    雖因上開事故受傷，而於九十五年十月一日提前退休，惟於
    退休後仍領有公務人員月退俸，就其公職生涯可獲取之俸給
    而言，尚無明顯之損失；另依行政院國軍退除役官兵輔導委
    員會臺中榮民總醫院（下稱臺中榮總），就丙○○因上開事
    故所受傷害進行鑑定結果，其因該事故受傷而減損之勞動能
    力比例至多僅為７６‧９０﹪，丙○○援引學者曾隆興所著
    現代損害賠償法論所附「各殘廢等級喪失或減少勞動能力比
    率表」，主張其因上開車禍而減少勞動能力之比例為１００
    ﹪，自屬無據。且丙○○既自公務機關退休，復按月領有退
    休金，應無再擔任公務員之可能，是其於退休後得從事工作
    之年限，應依勞動基準法第五十四條第一項第一款規定，算
    至年滿六十歲為止，是丙○○僅得請求渠等自其於九十五年
    十月一日退休時起，至其年滿六十歲止，共八年又七個月之
    勞動能力損失，逾此部分之請求自難准許。(4)又丙○○退休
    後，受僱於民間企業，應無可能再領取每月六萬六千八百元
    之高薪，其因上開事故所減少勞動能力之計算基礎，宜依行
    政院勞工委員會所調查：九十五年大學畢業生甫就業時之平
    均薪資二萬六千七百元為準，較無爭議，是丙○○請求其等
    賠償八百零七萬零九百一十一元之勞動能力減少損失實屬過
    高，於法難謂合理。(5)本院於九十七年六月二十日履勘現場
    制作現場圖２，顯示道路中心點距汽車停止線（交岔路口）
    ２３‧５公尺，即使扣除機車停車格之長度６‧７公尺，仍
    有１６‧８公尺之遠，惟中心點距撞擊點僅５‧５公尺，則
    於己○○車輛抵達中心點開始左轉之前，丁○○駕駛之車輛
    早已駛進交岔路口。另依證人陳雍政、許錫鑫之證詞，僅對
    丁○○駕駛之車輛係在紅綠燈附近，究竟是否已進入停止線
    ，並未陳明。且如非二車相距甚近，何須說對面有車；再如
    其係指丁○○之車輛尚未進入停止線，則與陳雍正所述丁○
    ○之車輛離己○○車輛甚近之證詞不符。(6)己○○因駕車左
    轉未讓丁○○之直行車先行而發生本件車禍，致丙○○受傷
    ，違反修正前道路交通安全規則第一百零二條第一項第六款
    規定，經臺灣省臺中市區車輛行車事故鑑定委員會（下稱事
    故鑑定委員會）認定為肇事主因，己○○對於上開鑑定意見
    聲請轉送臺灣省車輛行車事故覆議鑑定委員會（下稱事故覆
    議鑑定委員會）覆議，覆議結果仍維持原鑑定意見，則系爭
    事故並無如己○○所主張丁○○之車輛尚未進入交岔路口（
    大業路與黎明路口之停止線），而己○○車已達中心處開始
    左轉黎明路之事實，應可確定。此外，己○○因違反道路交
    通安全規則第一百零二條第一項第六款規定，被刑事判決認
    定構成業務過失傷害而判處罪刑確定，益證己○○並無其主
    張丁○○之車輛上訴人車尚未進入交岔路口，而己○○之車
    輛已達中心處開始左轉黎明路之事實。是己○○於本院刑事
    庭審理時雖提出逢甲大學之肇事鑑定案件意見書，惟本院刑
    事庭仍認定己○○確違反上開規定而有過失。又原審法院依
    第三河川局之聲請，將本案件送往逢甲大學鑑定，其意見如
    下：「己○○駕駛小客車進入肇事路口之停止線後，丁○
    ○駕駛之郵務車尚未行駛至其路口停止線」；「因路口不
    對稱，己○○駕車是否駛進中心點難以判定，但可確定己○
    ○先駛入路口」；「依據九十五年修訂前道安規則第一百
    零二條第一項第六款轉彎車應讓直行車輛先行。但直行車尚
    未進入交岔路口，而轉彎車已達中心處開始轉彎，直行車應
    讓轉彎車先行。故若己○○已進入肇事路段之中心點開始左
    轉時，丁○○駕駛車輛若尚未行駛至交岔路口，則己○○應
    有優先通行權」，僅認為己○○車先駛入路口，至於己○○
    車是否已駛進中心點，則難以判定。查逢甲大學之鑑定意見
    ，對於交岔路口之長度、兩車之正確車速及上訴人車之剎車
    長度（右後剎車痕６‧４公尺，左後剎車痕６‧０公尺），
    均未判定，如何導出己○○進入停止線後，丁○○尚未進入
    停止線之結論。(7)丙○○為己○○所載乘，藉其載送而擴大
    活動範圍，己○○為上訴人之使用人，類推適用民法第二百
    二十四條規定並依第二百十七條規定，丙○○對於己○○之
    過失，應與自己之過失負同一責任，而對於本件車禍之發生
    與有過失，依行車事故肇事委員會之鑑定結果，認定己○○
    為肇事主因，則其過失程度應為七成，丙○○亦因與有過失
    而應負七成之責任，並主張過失相抵等語，資為抗辯。上訴
    聲明求為判決：(一)原判決不利於上訴人之部分廢棄。(二)上開
    廢棄部分，被上訴人第一審之訴及假執行之聲請均駁回。(三)
    第一、二審訴訟費用均由被上訴人負擔；答辯聲明求為判決
    ：(一)上訴駁回。(二)第二審訴訟費用由上訴人負擔。(三)如受不
    利益之判決，被上訴人願供擔保免假執行。
三、被上訴人第三河川局則以：(1)己○○與第三河川局間並無僱
    傭關係存在，丙○○援引民法第一百八十八條第一項規定，
    主張第三河川局應與己○○就其所受損害，連帶負損害賠償
    責任，所持法律上之見解，自有錯誤。縱認第三河川局與己
    ○○間存在僱傭關係，惟己○○所駕駛之自用小客車，於上
    開事故發生前已完成左轉，其後始遭丁○○所駕駛之自用大
    貨車撞擊，故己○○就上開事故之發生應無過失，其與第三
    河川局對丙○○所受損害均無須負賠償責任。(2)又丙○○因
    上開事故發生而減少及殘存之勞動能力如何，應以其能力在
    通常情形下可能取得之收入為衡量標準，惟其既已退休，且
    其於退休前所得之薪資，依一般經驗法則，應係其經歷多年
    資歷及工作上優異表現所累積之成果，惟於退休後，因年歲
    較長，體力亦不如以往，縱使繼續工作，亦不必然具有取得
    退休前薪資之能力，故丙○○主張以其退休時之月薪六萬六
    千八百元，作為計算其因勞動能力減少所受損失之標準，自
    非合理。(3)另丙○○主張其自事故發生後至六十五歲為止，
    均因勞動能力減少而受有損害，核與實務上多數見解認為此
    項損失僅能計算至六十歲為止者，有所差異，故丙○○請求
    第三河川局賠償其於六十歲之後因減少勞動能力所受損害，
    亦非適當。(4)本件事故地點為不對稱路口，由己○○行車方
    向觀察，依本院於九十七年六月二十日履勘現場制作現場圖
    ２標註之中心點，勢必造成己○○到達中心點前，已開始左
    轉情形，故本件中心點應以己○○直行方向到達大業路中心
    點時為據，從而己○○駛入該大業路中心點至撞擊點之距離
    ，絕非僅有五‧五公尺等語，資為抗辯。答辯聲明求為判決
    ：(一)上訴駁回。(二)第二審訴訟費用由上訴人負擔。
四、被上訴人己○○則以：伊所駕駛之車牌號碼７４００－ＤＥ
    號自用小客車，於上開事故發生前已完成左轉，車身係與黎
    明路成平行狀態後，始聽到證人許錫鑫喊叫對面有車，惟在
    下一瞬間就遭丁○○所駕駛之大貨車撞擊，故伊就該事故之
    發生應無過失責任，丙○○請求伊賠償其因於該事故受傷而
    生之損害，並無理由，並引用第三河川局於準備程序時之主
    張等語，資為抗辯。答辯聲明求為判決：(一)上訴駁回。(二)第
    二審訴訟費用由上訴人負擔。
五、本件不爭執事項：
(一)、丁○○係受僱於中華郵政臺中郵政處理中心之郵務人員，擔
    任郵務車之駕駛工作。
(二)、己○○為第三河川局之河川巡防員。
(三)、丁○○於九十三年七月二十二日上午七時許，駕駛中華郵政
    臺中郵政處理中心運送郵件之車牌號碼９Ｅ－４１６號自用
    大貨車，沿臺中市○○路由東往西方向行駛，行經大業路與
    黎明路口時，適己○○所駕駛、搭載包括丙○○在內之乘客
    之車牌號碼７４００－ＤＥ號自小客車，沿臺中市○○路由
    西往東方向行駛，亦於同一時間行經該路口，左轉黎明路，
    二車在該處發生碰撞。
(四)、丙○○於上述事故發生後，經臺中醫院診斷，受有腦傷合併
    右側肢體偏癱與語言功能損傷等傷害。
(五)、丙○○於上開事故發生後，已領取強制汽車責任保險金一百
    三十萬五千三百四十八元。
(六)、關於丙○○主張之醫藥費用三萬四千一百零三元；看護費用
    四十二萬七千九百元；交通費用一十三萬八千一百五十元部
    分（即第一審認定之金額）。
(七)、本件車道之中心點及兩車當時撞擊點，詳如現場圖２所示；
    就上訴人喪失勞動能力部分，兩造協商同意為百分之八十（
    見本院卷第七十七頁）。
(八)、兩造對於扣除中間利息部分，同意依曾興隆所著之「現代損
    害賠償法論」所載之現值表來計算，並扣除其中間利息（見
    本院卷第一四一頁）。
六、本件爭執事項：
(一)、丁○○、己○○就本件事故之發生，有無過失？如有過失，
    則中華郵政臺中郵政處理中心、第三河川局應否與負連帶損
    害賠償責任？
(二)、如己○○就本件事故發生有過失，則丙○○是否亦有與有過
    失？中華郵政臺中郵政處理中心、丁○○得否主張過失相抵
    ？
七、得心證之理由：
(一)、上訴人丙○○主張：丁○○係受僱於中華郵政臺中郵政處理
    中心擔任郵務士之工作，於九十三年七月二十一日下午，在
    臺中市○○路與人飲酒後，已不能安全駕駛動力交通工具，
    仍於同年月二十二日上午七時許，駕駛運送郵政之車牌號碼
    ９Ｅ－４１６號自用大貨車外出遞送郵件，沿臺中市○○路
    由東往西方向行駛，行經該路與黎明路口時，理應注意汽車
    行駛時之車前狀況，並隨時採取必要之安全措施，及飲用酒
    類後其吐氣所含酒精濃度超過每公升０‧２５毫克不得駕車
    ，依當時情形，亦無不能注意之情事，竟疏於注意，於駕車
    通過上開交岔路口時，適有第三河川局之約僱巡防員即己○
    ○受第三河川局之指派，駕駛車牌號碼７４００－ＤＥ號自
    用小客車，搭載奉派到臺北市參加會議之伊及同事等人，沿
    臺中市○○路由西往東方向行駛，於同一時間，行經該路與
    黎明路口，左轉黎明路時，理應注意轉彎車應讓直行車先行
    ，而依當時情形，無不能注意之情事，竟疏於注意，貿然左
    轉黎明路，致遭丁○○駕駛之自用大貨車撞及右側車身，伊
    因而受有頭部外傷併嚴重腦挫傷、腦內出血合併右側偏癱等
    傷害，則丁○○、己○○等二人就本件車禍之發生均有過失
    。又己○○於上開車禍發生當時，係在執行職務中，則依據
    民法第一百八十八條第一項前段之規定，第三河川局應與其
    受僱人即己○○就伊所受損害連帶賠償等語；被上訴人中華
    郵政臺中郵政處理中心、丁○○及第三河川局、己○○雖均
    不爭執於上開時地發生車禍致丙○○受傷，惟均否認應負侵
    權行為之連帶賠償責任，並各以上揭情節置辯。經查：
(1)、按因故意或過失，不法侵害他人之權利者，負損害賠償責任
    ，民法第一百八十四條第一項前段定有明文。又損害賠償之
    債，以有損害之發生及有責任原因之事實，並二者之間，有
    相當因果關係為成立要件。故原告所主張損害賠償之債，如
    不合於此項成立要件者，即難謂有損害賠償請求權存在（最
    高法院五十四年台上字第一五二三號判例、四十八年台上字
    第四八一號判例意旨參照）。
(2)、上訴人丙○○主張：丁○○係中華郵政臺中郵政處理中心所
    僱用駕駛郵務車運送郵件之人員，而己○○係第三河川局之
    河川巡防員，並經常駕駛巡防車巡防水利業務。又丁○○於
    九十三年七月二十一日下午與人飲酒後，已達不能安全駕駛
    動力交通工具，仍於同年月二十二日上午七時許，駕駛郵局
    運送郵件之車號９Ｅ－４１６號自用大貨車，沿臺中市○○
    路由東往西方向行駛，行經該路與黎明路口時，理應注意汽
    車行駛時，駕駛人應注意車前狀況，並隨時採取必要之安全
    措施，且其飲用酒類後其吐氣所含酒精濃度超過每公升０‧
    ２５毫克，已達不能安全駕駛，而依當時情形，亦無不能注
    意之情事，竟疏於注意，仍酒後駕車於通過上開交岔路口時
    ，適同一時、地，己○○駕駛車號７４００－ＤＥ號自小客
    車，搭載上訴人、訴外人陳雍正、趙培善，沿臺中市○○路
    由西往東方向行駛，行經該路與黎明路口左轉黎明路，轉彎
    車應讓直行車先行，而依當時情形，又無不能注意之情事，
    竟疏於注意，而貿然左轉黎明路時，因雙方有上開疏失致避
    煞皆已不及而發生碰撞，致使上訴人受有顱內出血合併右側
    肢體乏力與語言功能損傷，經復健後，目前右側肢體癱瘓，
    功能永久無法回復之重大難治之重傷害。二人肇事後，經人
    報案，於臺中市警察局第四分局警員簡名漢到場時各陳述肇
    事經過而願接受裁判，丁○○經警酒精濃度測試為每公升達
    ０‧６７毫克，並案經上訴人報請臺灣臺中地方法院檢察署
    （下稱臺中地檢署）檢察官偵查起訴後，經臺灣臺中地方法
    院九十四年度交易字第三一三號判處：「己○○、丁○○均
    從事業務之人，因業務上之過失傷害人致重傷，各處有期徒
    刑陸月，如易科罰金，均以佰元折算壹日。」惟己○○對
    於上開判決不服，提起上訴，經本院九十五年度交上易字第
    三三一號審理後，則判決：「原判決關於己○○部分撤銷。
    己○○從事業務之人，因業務上之過失傷害人致重傷，處有
    有期徒刑伍月，減為有期徒刑貳月又拾伍日，如易科罰金，
    以銀元佰元即新台幣玖佰元折算壹日。」等情，上開情事
    ，業經本院依職權調閱上開刑事卷宗，核閱無訛，且為對造
    所不爭執，此部分堪信為真實。
(3)、上訴人丙○○又主張：丁○○就上開事故之發生具有過失等
    語，此為丁○○、中華郵政臺中郵政處理中心所不爭執，且
    丁○○因於事發前一日下午飲酒後，已達不能安全駕駛動力
    交通工具之程度，仍於事發當日上午駕駛郵局運送郵件之上
    述自用大貨車，且行經事發路口時，復應注意、能注意，卻
    未注意車前狀況，並隨時採取必要措施，以致發生上開事故
    ，此經臺中地檢署以丁○○涉嫌業務過失致重傷罪而提起公
    訴，並經原審法院九十四年度交易字第三一三號刑事判決，
    處其有期徒刑六月，如易科罰金以三百元折算一日而確定。
    再丙○○因本次車禍事故之發生，受有顱內出血合併右側肢
    體乏力與語言功能損傷，經復健後，目前右側肢體癱瘓，功
    能永久無法回復之重傷害，此有行政院衛生署臺中醫院診斷
    證明書，及該院九十四年八月二十四日以中醫歷字第０９４
    ０００７６６２號函將上訴人就診之病歷影本及病歷摘要（
    見原審卷第(一)宗第六十二頁、第六十五至九十二頁）附卷可
    參，從而上訴人丙○○所受之上開傷害，與丁○○之過失行
    為間，具有相當因果關係，是依上開說明，丁○○自應負侵
    權行為損害賠償責任，應足堪認定。至中華郵政臺中郵政處
    理中心抗辯：丙○○於上開事故發生後，經診斷受有腦傷合
    併右側肢體乏力與語言功能損傷等傷害，與其先前在該醫院
    被診斷出患有「不明側偏癱，腦血管病遺」等病症，臨床病
    癥並無明顯不同，故丙○○所受右側肢體偏癱之傷害，非無
    可能係其在上開車禍中因受撞擊而產生刺激驚嚇，使血壓突
    然昇高以致腦溢血，而與丁○○駕車之過失間，並無相當因
    果關係等語，惟經原審法院於九十五年四月二十五日以中院
    慶民正95重訴字第３８２７１號函請中央健康保險局中區
    分局，檢送上訴人自九十年一月一日至九十三年七月二十一
    日之就醫紀錄，經該局於九十五年五月四日以健保中費一字
    第０９５００５８６２８號函所附之中央健康保險局保險對
    象門診就醫記錄明細表（見原審卷第(一)宗第一四九頁、第一
    五一至一五三頁），本院審核丙○○於上開期間之就醫記錄
    ，並無從得知丙○○於上開事故發生前，曾否因高血壓或心
    血管疾病而就診之紀錄，是丙○○所受右側肢體偏癱之情形
    ，既在上開事故發生後始出現，中華郵政臺中郵政處理中心
    復未就丙○○上開病症可能係於事發時血壓突然升高致腦溢
    血所造成等情提出舉證以實其說，從而中華郵政臺中郵政處
    理中心上開主張，難謂可採。
(4)、再審究者，己○○二人就本件車禍是否負過失責任？被上訴
    人中華郵政臺中郵政處理中心、丁○○就本件車禍事故辯稱
    ：己○○因駕車左轉未讓丁○○之直行車先行而發生本件車
    禍，致丙○○受傷，違反修正前道路交通安全規則第一百零
    二條第一項第六款之規定，經臺灣省臺中市區車輛行車事故
    肇事鑑定委員會認定為肇事主因，己○○對於上開鑑定意見
    聲請轉送臺灣省車輛行車事故肇事鑑定委員會覆議，覆議結
    果仍維持原鑑定意見，且己○○因違反道路交通安全規則第
    一百零二條第一項第六款之規定，經刑事判決認定構成業務
    過失傷害而判處罪刑確定，則系爭事故並無如己○○所主張
    丁○○之車輛尚未進入交岔路口，而己○○車已達中心處開
    始左轉黎明路之事實，是己○○就本件車禍事故之發生，亦
    有過失等語；第三河川局、己○○則辯稱：己○○所駕駛之
    自用小客車，於上開事故發生前已完成左轉，其後始遭丁○
    ○所駕駛之自用大貨車撞擊，故己○○就上開事故之發生應
    無過失等語。按「汽車行駛時，駕駛人應注意車前狀況及兩
    車併行之間隔，並隨時採取必要之安全措施。」，又「轉彎
    車應讓直行車先行。但直行車尚未進入交岔路口，而轉彎車
    已達中心處開始轉彎，直行車應讓轉彎車先行，九十五年六
    月三十日修正前之道路交通安全規則第九十四條第三項、第
    一百零二條第一項第六款分別定有明文（修正後已將第一百
    零二條第一項第六款但書刪除）。經查，丁○○於九十三年
    七月二十一日下午與人飲酒後，已達不能安全駕駛動力交通
    工具，仍於同年月二十二日上午七時許，駕駛郵局運送郵件
    之車號９Ｅ－４１６號自用大貨車，沿臺中市○○路由東往
    西方向行駛，行經該路與黎明路口時，理應注意汽車行駛時
    ，駕駛人應注意車前狀況，並隨時採取必要之安全措施，且
    其飲用酒類後其吐氣所含酒精濃度超過每公升０‧２５毫克
    ，已達不能安全駕駛，而依當時情形，亦無不能注意之情事
    ，竟疏於注意，仍酒後駕車於通過上開交岔路口時，適同一
    時、地，己○○駕駛車號７４００－ＤＥ號自小客車，搭載
    丙○○及訴外人陳雍正、趙培善，沿臺中市○○路由西往東
    方向行駛，行經該路與黎明路口左轉黎明路，轉彎車應讓直
    行車先行，而依當時情形，又無不能注意之情事，竟疏於注
    意，而貿然左轉黎明路時，因雙方有上開疏失致避煞皆已不
    及而發生碰撞，已如上述，則本件車禍事故所應審究為己○
    ○駕駛之自小客車於轉彎至黎明路時，應否讓丁○○駕駛之
    自用大貨車先行，自應以己○○駕駛之自小客車行至交岔路
    中心處，開始轉彎之際，丁○○駕駛之自用大貨車已否進入
    交岔路口為斷（最高法院八十一年度台上字第二九二三號判
    決意旨參照）。
(5)、就本件車禍之肇事經過：一駕駛行為：(一)兩時相行車管制號
    交岔路口，對向行駛，顏車直行（即指丁○○），顏車
    左轉彎（即指己○○）。(二)路權違規事項：顏車左轉彎時
    未讓對向直行車先行。顏酒精濃度過量駕車、未注意前車
    狀況。二佐證資料：‧‧‧(二)己○○（９３０７２２警詢
    自述）稱：我由博愛街方向沿大業路至黎明路，左轉往干城
    街方向行駛，當時號誌綠燈，我左轉過來時右側車身就與
    車前車頭碰撞。未碰撞前車還在停止線後方離我車約十幾
    公尺。當時我車速四十公里。又（９３０７２２警訊）稱：
    我當時‧‧‧行駛大業路往東方向，在黎明路欲左轉往北（
    高速公路方向）行駛。當時綠燈，我要左轉時發現車還在
    遠處，所以我就左轉，車沒有減速就撞上我的車身右側。
    又（９４０４０４檢訊）稱：我行駛大業路左轉黎明路，車
    速大概三十至四十公里，我當時是先停車看沒有車，我才左
    轉，我有看到車，但距離六十公尺，我才先左轉。又（在
    本會說明）稱：我有打方向燈。丁○○（９３０７２２警
    訊）稱：我當時駕駛郵局公務車，行駛大業路方向，欲直行
    到黎明郵局，時速約十至十五公里，車也是直行在大業路
    方向左轉黎明路，沒打方向燈，車速度很快，我無法知道
    其速度。當時雙方皆為綠燈。我有喝酒（經警方酒精測試０
    ‧６７㎎／ｌ）。車左轉沒打方向燈，速度又快，所以我
    煞車不及撞上。又（９４０４０４檢訊）稱：我在臺中市○
    ○區○○路朋友家喝酒，我在前一天晚上十點開始喝啤酒一
    、二瓶，我差不多隔天早上七點五分自向上路與惠中路口之
    郵局開車出門。我開在大業路往黎明郵局路上，我的車速不
    到三十公里又（在本會說明）稱：綠燈要直行，對方對向左
    轉沒打方向燈，我要煞車煞不住。車駕駛人呼氣酒精濃度
    測試值為０‧６７㎎／ｌ等情，此並有事故鑑定委員會臺中
    市區９４０１８５案鑑定意見書、逢甲大學車輛行車事故鑑
    定研究中心肇事鑑定案件意見書（下稱逢甲鑑定意見書），
    附卷可查（見臺中地檢署九十四年度偵字第四八九七、九六
    二三號偵查卷第七十七至七十八頁、原審卷第(二)宗第七頁）
    。雖逢甲鑑定意見書就本件車禍事故肇事分析，認：「因路
    口不對稱，己○○駕車是否駛進中心點難以判定，但可確定
    己○○先駛入路口。」等語（見原審卷第(二)宗第八頁），為
    此，縱使己○○先駛入路口，惟其是否取得優先路權，依上
    開規定及說明，仍應視丁○○駕駛之自用大貨車已否進入交
    岔路口為斷，是依逢甲鑑定意見，縱己○○先駛入路口，但
    因尚未駛至交叉路口中心點（詳下述），自難認為己○○業
    已取得優先路權。
(6)、再者，本院九十七年六月二十日於肇事現場履勘，並經兩造
    爭點協商：「一本件車道之中心點及兩車當時撞擊點，詳如
    現場圖２所示。」；勘驗結果：「一當時兩車碰撞情形，詳
    如後附現場圖１所示。二測量馬路寬度及中心點到撞擊點之
    距離等資料，詳如後附現場圖２所示。」等情，業經本院會
    同兩造現場測量屬實，分別製有勘驗筆錄及現場圖二份在卷
    可稽，且兩造對於上開勘驗結果，兩造均稱無意見（見本院
    卷第七十六至七十八頁）。復經，臺中市警察局於九十七年
    八月十二日以中市警交字第０９７００５９８６５號函，將
    系爭道路交通事故現場之兩側道路路寬函覆本院，於黎明路
    往公益路方向之路寬為十五‧六公尺、往干城街方向之路寬
    為十四‧七公尺；於大業路往河南路方向之路寬為九‧九公
    尺、往博愛街方向之路寬至少為七‧八公尺（見本院卷第一
    六二頁），且系爭道路交通事故現場之視野相當良好，並無
    明顯之障礙物，此亦有現場照片十四張附卷可稽（見本院卷
    第一六三至一六九頁）。經查，原審法院於九十六年十二月
    十一日行言詞辯論程序時，訊問證人即於上揭時、地與上訴
    人共同搭乘己○○所駕駛上開車輛之陳雍政，證稱：「（法
    官問：九十三年七月二十一日下午〈應係九十三年七月二十
    二日上午之誤〉你是否有坐被告己○○駕駛的車輛？）我記
    得是在上午六點左右。當時車上還有我的同事趙培善、原告
    （即上訴人及被告己○○、水利署的嚴慶煌、許錫鑫。我當
    時剛上車不久，第一個紅綠燈要左轉上高速公路時，就發生
    車禍了，那是黎明路與大業路口處。當時整個過程不是很清
    楚，因為我在跟同事說話，但是被撞擊前之一剎那，我覺得
    對面的卡車怎麼離我們這麼近，接著就被撞上了‧‧‧」等
    語（見原審卷第(二)宗第一六七頁）；訊問證人即於上揭時地
    同乘己○○所駕駛車輛之許錫鑫，亦證稱：「（法官問：九
    十三年七月二十二日上午，你有無搭乘被告己○○的車子？
    ）‧‧‧我剛上車沒多久，就發生車禍‧‧‧我們車子剛左
    轉要到黎明路時，我坐的位子剛好可以看到大業路方向的來
    車，郵局的公務車位置大概是在紅綠燈附近，當時我有說對
    面有車。」等語（見原審卷第(二)宗第一六八至一六九頁），
    第三河川局對於上開證人之證詞，或稱證人證言應該實在，
    或謂對證人所述沒有意見（見原審卷第(二)宗第一六七、一六
    九頁），是本院依上開各情及據證人許錫鑫證詞：己○○駕
    駛自小客車沿大業路「剛」要左轉至黎明路時，丁○○所駕
    駛之自用大貨車已在對向沿大業路行至黎明路口紅綠燈附近
    等語，且證人陳雍政證稱：被撞擊前之一剎那，我覺得對面
    的卡車怎麼離我們這麼近等語，並參酌本院於上開期日履勘
    現場所制作之現場圖２（見本院卷第七十八頁），丁○○所
    駕駛之自用大貨車自大業路上汽車停止線（交岔路口）起，
    至道路中心點有二十三‧五公尺之距離，即使扣除機車停車
    格之長度六‧七公尺，仍有十六‧八公尺之距離，於兩車同
    時行進間至本院勘驗現場圖２所示之撞擊點，惟該撞擊點距
    離中心點僅有五‧五公尺，顯見己○○所駕駛自小客車抵達
    「中心點」開始左轉之前，丁○○所駕駛之自用大貨車已進
    入大業路行與黎明路之交岔路口，故依上開說明，丁○○駕
    駛之自用大貨車取得優先路權，是己○○所駕駛自小客車行
    經肇事地點時，原應遵守上開道路交通安全規則第一百零二
    條第一項第六款之轉彎車應讓直行車先行之規定，依附卷之
    道路交通事故調查報告表所載當時日間、天氣晴朗、路面乾
    燥無缺陷、無障礙物、視距良好之情形下，無不能注意情事
    ，竟疏未注意以致與丁○○所駕駛之自用大貨車發生擦撞，
    據此己○○就本件車禍事故之發生，亦有過失，彰彰甚明。
    且上開情事，亦經事故鑑定委員會之鑑定意見，認：「一己
    ○○駕駛自小貨車於交岔路口左轉彎時，未讓對向直行車先
    行，為肇事主因。二丁○○酒精濃度過量駕駛自大貨車於交
    岔路口疏未注意前車狀況，為肇事次因。」等語，此有該事
    故鑑定委員會於九十四年五月十一日以中市行字第０９４５
    ４０１０４８號函覆臺中地檢署，並提出該事故鑑定委員臺
    中市區９４０１８５案鑑定意見書（見臺中地檢署九十四年
    度偵字第四八九七、九六二三號偵查卷第七十八頁）。復經
    己○○向事故覆議鑑定委員會申請覆議，經該事故覆議鑑定
    委員會於九十五年六月六日以府覆議字第０９５０１００３
    ３２號函覆本院刑事庭，認：照臺中市區車鑑會之鑑定意見
    書（見本院九十五年度交上易字第三三一號卷第五十九頁）
    為證，從而第三河川局、己○○辯稱：己○○所駕駛之自小
    客車，於上開事故發生前已完成左轉至交叉路中心點，其後
    始遭丁○○所駕駛之自用大貨車撞擊云云，為不足取。
(7)、至第三河川局、己○○再辯稱：依逢甲鑑定意見書就本件車
    禍事故肇事分析，認：「(一)己○○駕駛小客車進入肇事路口
    之停止線後，丁○○駕駛之郵務車尚未行駛至其路口停止線
    。(二)因路口不對稱，己○○駕車是否駛進中心點難以判定，
    但可確定己○○先駛入路口。(三)依據九十五年修訂前道安規
    則第一百零二條第一項第六款轉彎車應讓直行車輛先行。但
    直行車尚未進入交岔路口，而轉彎車已達中心處開始轉彎，
    直行車應讓轉彎車先行。故若己○○已進入肇事路段之中心
    點開始左轉時，丁○○駕駛車輛若尚未行駛至交岔路口，則
    己○○應有優先通行權。」等語（見原審卷第(二)宗第七至九
    頁），則己○○就本件車禍事故之發生，並無過失。惟查，
    依逢甲鑑定意見書既認：「因路口不對稱，己○○駕車是否
    駛進中心點難以判定」，復謂：「己○○已進入肇事路段之
    中心點開始左轉時‧‧‧則己○○應有優先通行權」，兩者
    顯有矛盾之處。又依逢甲鑑定意見書認：「‧‧‧『若』己
    ○○已進入肇事路段之中心點開始左轉時，丁○○駕駛車輛
    『若』尚未行駛至交岔路口，則己○○應有優先通行權」，
    顯係以假設語氣，而逢甲鑑定意見既無證據證明，是其假設
    之狀況，難謂為真實，足見其據此作為本件車禍事故肇事原
    因之推測結果，自有違證據法則，從而第三河川局、己○○
    依上開鑑定意見，尚難遽採為有利於其證明，附此說明。
(8)、承上所述，本件車禍事故之發生，係己○○駕駛自小客車於
    交岔路口左轉彎時，未讓對向丁○○所駕駛自用大貨車先行
    ，為本件車禍事故之肇事主因，而丁○○雖為本件車禍事故
    之肇事次因，惟因丁○○呼氣酒精濃度測試值高達０‧６７
    ㎎／ｌ，其肇事率較一般人高出許多（見本院卷第二０一至
    二０三頁），且於交岔路口疏未注意前車狀況，從而本院認
    丁○○、己○○對於本件車禍事故之發生，均應負過失責任
    ，方屬允當。
(9)、次按，數人共同不法侵害他人之權利者，連帶負損害賠償責
    任，民法第一百八十五條第一項前段定有明文。又民事上之
    共同侵權行為（狹義的共同侵權行為，即加害行為）與刑事
    上之共同正犯，其構成要件並不完全相同，共同侵權行為人
    間不以有意思聯絡為必要，數人因過失不法侵害他人之權利
    ，苟各行為人之過失行為，均為其所生損害共同原因，即所
    謂行為關連共同，亦足成立共同侵權行為，依民法第一百八
    十五條第一項前段之規定，各過失行為人對於被害人應負全
    部損害之連帶賠償責任（最高法院六十七年台上字第一七三
    七號判例意旨參照）。又按，不法侵害他人之身體或健康者
    ，對於被害人因此喪失或減少勞動能力或增加生活上之需要
    時，應負損害賠償責任。不法侵害他人之身體、健康、名譽
    、自由、信用、隱私、貞操，或不法侵害其他人格法益而情
    節重大者，被害人雖非財產上之損害，亦得請求賠償相當之
    金額，民法第一百八十四條第一項前段、第一百九十三條第
    一項、第一百九十五條第一項前段分別定有明文。查丁○○
    酒精濃度過量駕駛自用大貨車行經大業路行與黎明路之交岔
    路口，疏未注意前車狀況，而與己○○所駕駛自小客車行經
    上開路口左轉彎時，未讓對向丁○○所駕駛自用大貨車先行
    ，以致發生本件車禍事故，進而導致丙○○受到傷害，則丁
    ○○、己○○之過失行為，均為丙○○所生損害共同原因，
    即所謂行為關連共同，依上開說明，亦足成立共同侵權行為
    ，是丙○○依民法第一百八十五條第一項前段之規定，請求
    丁○○、己○○負損害之連帶賠償責任，應屬可採。玆就丙
    ○○依上開規定所請求之各項費用，應否准許，說明如下：
、醫藥費用部分：三萬四千一百零三元，此為兩造不爭執，應
    予准許。
、看護費用部分：四十二萬七千九百元，此為兩造不爭執，應
    予准許。
、交通費用部分：一十三萬八千一百五十元，此為兩造不爭執
    ，應予准許。
、精神慰撫金部分：原審法院於九十六年十一月二十八日以中
    院彥民正95重訴字第１３９７８７號函請中山醫學大學附
    設醫院（下稱中山醫院），就丙○○之病情說明，經該院函
    覆，稱：「‧‧‧病患丙○○（即上訴人）係創傷性腦傷併
    右側偏癱及語言功能障礙，目前右下肢動作不靈活，仍無法
    快走與跑步，步態不正常。病患右上肢只有些微主動動作，
    缺乏功能，所以無法執行粗重工作。病患目前語言理解能力
    不錯，但是表達仍不流暢，有尋字困難（ｗｏｒｄ  ｆｉｎ
    ｄｉｎｇ  ｄｉｆｆｃｕｌｔ），輕便工作之執行也受影響
    。」等情，此有該院以九十七年一月四日中山醫九六川博法
    字第０９７００００１５０號函（見原審卷第(二)宗第一八六
    頁），附卷可稽；且丙○○搭乘己○○所駕駛自小客車，前
    往臺北開會途中，因丁○○、己○○之過失行為，以致發生
    本件車禍事故，進而導致丙○○受到傷害，勢必飽受驚嚇，
    則丙○○主張其因丁○○、己○○上開侵權行為致身心飽受
    痛苦，尚非無因，其請求丁○○、己○○連帶賠償其所受非
    財產上之損害即精神慰撫金，洵屬有據。再查，丙○○為五
    專畢業，於上開事故發生前，任職於第三河川局管理課工程
    司，退休前每月薪資為六萬六千八百元；丁○○為高職畢業
    ，於上開事故發生前後，均在中華郵政臺中郵政處理中心工
    作，月薪約五萬元；己○○為大學畢業，於上開事故發生前
    後，均在第三河川局工作，月薪約三萬二千元等情，業據上
    訴人於起訴狀內，與丁○○、己○○於原審法院九十六年八
    月二十一日行言詞辯論期日陳明在案（見原審卷第(二)宗第八
    ０頁），復有丙○○個人基本資料查詢乙份，及丁○○、己
    ○○個人之財產狀況，並經原審法院依職權查詢之稅務電子
    閘門所得調件明細表在卷足憑（見原審卷第(一)宗第二十一至
    二十八頁）。經本院審酌兩造財產狀況，丙○○因此傷害所
    受痛苦之程度及兩造之身分、地位、經濟能力等一切情狀後
    ，認丙○○請求賠償精神慰撫金以八十萬元為相當，逾此部
    分所為請求，尚嫌過高，不應准許。
、勞動能力減損部分：
１、上訴人丙○○主張：其在上開事故發生前，係任職於第三河
    川局管理課正工程司，擔任大甲溪、大安溪、大里溪、貓羅
    溪等河川管理及工程設計、繪圖等工作，因該事故受傷後，
    依公務人員請假規則第四條規定，申請公假二年，於九十五
    年七月二十一日公假期滿回復原職後，因已無法勝任工作，
    乃申請提前自九十五年十月一日起退休等情，此為丁○○、
    己○○所不爭執，堪信為真實，則丙○○因上開事故所受傷
    害，已導致其勞動能力減損，無法從事原本之工作而受有損
    害，應堪認定，其請求丁○○、己○○連帶賠償此部分損害
    ，於法有據。至中華郵政臺中郵政處理中心、丁○○雖抗辯
    ：丙○○於辦理提前退休後，仍領有公務人員月退俸，就其
    公職生涯可獲取之俸給而言，尚無明顯之損失等語。惟按身
    體或健康受侵害，而減少勞動能力者，其減少及殘存勞動能
    力之價值，不能以現有之收入為準，蓋現有收入每因特殊因
    素之存在而與實際所餘勞動能力不能相符，現有收入高者，
    一旦喪失其職位，未必能自他處獲得同一待遇，故所謂減少
    及殘存勞動能力之價值，應以其能力在通常情形下可能取得
    之收入為標準。次按月退休金乃國家為保障公務人員生活，
    基於自願退休或命令退休之法定原因所為給付；月退休金給
    付標準，以在職同等級人員之本俸加一倍為基數，每任職一
    年，照基數百分之二給與，最高三十五年，給與百分之七十
    為限。尾數不滿半年者，加發百分之一，滿半年以上未滿一
    年者，以一年計。此觀之公務人員退休法第四、五條、第六
    條第三項前段規定甚明，是月退休金乃公務人員基於法定退
    休原因按薪資一定比例、基數所為給付，並非單純公務人員
    通常情形下勞心勞力之評價（最高法院九十六年度台上字第
    一二一二號判決意旨參照），足見勞動能力減損之損害賠償
    ，旨在補償受侵害人於通常情形下擁有完整勞動能力時，憑
    此勞動能力陸續取得之收入。丙○○身為公務人員，若未因
    上開事故受傷，於退休後本得領取退休金，不論以一次退休
    金或月退休金方式領取，均無不可，此與其請求正常工作期
    間內勞動能力之損害，並不相同。再者，被害人身體或健康
    遭受損害，致喪失或減少勞動能力，其本身即為損害，並不
    限於實際所得之損失，至於個人實際所得額，則僅得作為評
    價勞動能力損害程度而已，不得因收入未減少即謂無損害，
    是上訴人雖現仍領有月退休金，亦不能執此扣抵其所得請求
    之勞動能力減損之損害賠償，故中華郵政臺中郵政處理中心
    、丁○○上開抗辯，尚難認可採。
２、關於本件上訴人丙○○減少勞動能力後所得請求金額部分？
    按身體或健康受侵害，而減少勞動能力者，其減少及殘存勞
    動能力之價值，不能以現有之收入為準，蓋現有收入每因特
    殊因素之存在而與實際所餘勞動能力不能相符，現有收入高
    者，一旦喪失其職位，未必能自他處獲得同一待遇，故所謂
    減少及殘存勞動能力之價值，應以其能力在通常情形下可能
    取得之收入為標準（最高法院六十一年台上字第一九八七號
    判例意旨參照）。又被害人因身體健康被侵害而喪失勞動能
    力所受之損害，其金額應就被害人受侵害前之身體健康狀態
    、教育程度、專門技能、社會經驗等方面酌定之，不能以一
    時一地之工作收入為準（最高法院六十三年台上字第一三九
    四號判例意旨參照）。經查，丙○○係四十四年四月十二日
    出生，五專畢業，因發生上開事故而於九十五年十月一日退
    休時，為五十一歲，受傷前之薪資為每月六萬六千八百元，
    其中本俸四萬一千七百九十元，專業加給二萬五千零一十元
    ，此有丙○○個人基本資料及其提出之第三河川局九十四年
    四月薪資發放通知單在卷足稽，且對造對上開薪資發放通知
    單所載之丙○○薪資數額亦不爭執，自堪採信。丙○○雖主
    張：其因於上開事故受傷而減少之勞動能力價值，應以其受
    傷前之工作收入即每月六萬六千八百元為計算基準，然為上
    述丁○○所否認，且丙○○於上開事故發生已辦理退休，則
    其於日後再投入職場，未必可在他處獲得與原本之工作相同
    之待遇，揆諸上開判例意旨，上訴人因該事故受傷而損失之
    收入，自不能以其原本之薪資為衡量標準，丙○○此部分主
    張，尚難憑採。是本院參酌：丙○○本為公務員，其身分受
    公務員相關法規保障，又其若以一般普通公務員之基本正常
    態度工作，亦可期待按年資昇級進等並加薪，並依公務人員
    退休法第五條第一項第一款之規定，於年滿六十五歲時再行
    退休，惟因於上開事故中受傷，以致必須提前退休，因而縮
    減工作年限，此種被迫放棄原本工作之損失，雖無法客觀計
    算，惟究係因丁○○、己○○之侵權行為所導致之損害，已
    如前述。又丙○○在退休時已逾五十歲，在職場上已累積一
    定之工作經驗與年資，且其退休前在公務機關領取之薪資，
    本俸部分已達四萬一千七百九十元；而依丁○○所提出之行
    政院主計處九十一年公布之「各業受雇員工進入人次─按薪
    資與年齡分」統計表，唯一堪稱與丙○○原本工作性質較為
    類似之工商服務業受雇之男性總人數為五千四百六十五人，
    每月薪資在四萬元以上者為一千二百九十三人，較月薪在一
    萬五千八百四十元至一萬八千元、一萬八千零一元至二萬一
    千元、二萬一千零一元至二萬四千元、二萬四千零一元至二
    萬七千元、二萬七千零一元至三萬元、三萬零一元至三萬三
    千元、三萬三千零一元至三萬七千元，及三萬七千零一元至
    四萬元之人數為多；又依同年度「各業受雇員工進入人次─
    按薪資與教育程度分」統計表所示，與丙○○同為專科畢業
    者，進入工商服務業受雇之男性總人數為九千六百三十七人
    ，每月薪資在四萬元以上者為一千九百六十人，亦較月薪在
    一萬五千八百四十元至一萬八千元、一萬八千零一元至二萬
    一千元、二萬一千零一元至二萬四千元、二萬四千零一元至
    二萬七千元、二萬七千零一元至三萬元、三萬零一元至三萬
    三千元、三萬三千零一元至三萬七千元，及三萬七千零一元
    至四萬元之人數為多等各情，如以丙○○之教育程度，其所
    具備之河川管理、工程設計、繪圖等專業技能與知識，及其
    工作多年之經驗，雖可能取得與其原本在第三河川局工作時
    之本俸四萬一千七百九十元相當之收入，惟上訴人係四十四
    年四月十二日生（見原審九十四年度交附民字第二七九號卷
    第五十三頁），至其於九十五年十月一日退休時，業已逾五
    十一歲，體力漸入減衰狀態，且於職場工作常須勞心、勞力
    ，客觀上，丙○○未必能自他處獲得同等待遇，是關於丙○
    ○減少及殘存勞動能力之價值，依上開說明，自不能以第三
    河川局工作時之全薪六萬六千八百元或本俸四萬一千七百九
    十元之收入為準。基上各情，本院認為以丙○○之年齡，及
    其能力在通常情形下可能取得之收入為標準，故應以本俸八
    成即三萬三千四百三十二元，最為允當（計算式：４１７９
    ０８０﹪＝３３４３２元，元以下四捨五入，下同）。至
    中華郵政臺中郵政處理中心、丁○○提出之行政院主計處九
    十五年公布之「各教育程度別初任人員每人月平均經常性薪
    資」統計表，及二００七年四月十七日中時電子報刊載「九
    十五年大學社會新鮮人起薪二萬六千七百元」之報導，認丙
    ○○因上開事故所減少之勞動能力價值，應以每月二萬六千
    七百元計算為適當，惟上開統計表顯示，專科教育程度以上
    初任工作者每月平均薪資，約在二萬二千元至二萬八千元之
    間，及媒體報導甫自大學畢業之人初入社會之平均月薪為二
    萬六千七百元等情，均係以無工作經驗之人，初入就業市場
    時之薪資，作為調查或採訪對象所得結論，與丙○○係具備
    工作經驗之情況，尚不相當，自難相提並論，從而中華郵政
    臺中郵政處理中心、丁○○援引上述書證以為上開抗辯，尚
    難可取。
３、又原審法院曾先後囑託中山醫院、臺中榮總，就上訴人因上
    述車禍所受創傷性腦傷併右側肢體偏癱之傷害，所喪失或減
    少之勞動能力比率為若干？進行鑑定，經中山醫院函覆，稱
    ：「‧‧‧病患丙○○（即上訴人）係創傷性腦傷併右側偏
    癱及語言功能障礙，目前右下肢動作不靈活，仍無法快走與
    跑步，步態不正常。病患右上肢只有些微主動動作，缺乏功
    能，所以無法執行粗重工作。病患目前語言理解能力不錯，
    但是表達仍不流暢，有尋字困難（ｗｏｒｄ  ｆｉｎｄｉｎ
    ｇ  ｄｉｆｆｃｕｌｔ），輕便工作之執行也受影響。綜上
    初估，病患約傾向勞工保險殘廢給付標準第三級（中樞神經
    系統機能遺存顯著障礙，終身不能從事工作）‧‧‧」等語
    ；臺中榮總之鑑定結果則認為：「‧‧‧病患馮先生右側肢
    體功能分期為三分，依勞工保險條例第五十三條規定，上肢
    為六級殘，喪失勞動力程度為７６‧９０﹪，右下肢為七級
    殘，喪失勞動力程度為６９‧２１﹪。」（見原審卷第(二)宗
    第一八六、一八九頁）等情，此有上述中山醫院函文，及臺
    中榮總九十七年一月七日中榮醫企字第０９７００００２８
    ３號函檢附之鑑定書，附卷可稽。惟本院九十七年六月二十
    日於肇事現場履勘時，已經兩造爭點協商，就丙○○喪失勞
    動能力部分，同意以百分之八十為基準（見本院卷第七十七
    頁），故其每月因而損失之收入為二萬六千七百四十六元（
    計算式：３３４３２８０﹪＝２６７４６元）。
４、再按，勞工非有年滿六十五歲情形者，雇主不得強制其退休
    ，勞動基準法第五十四條第一項第一款定有明文。又公務人
    員任職五年以上，有年滿六十五歲情形者，應命令退休，公
    務人員退休法第五條第一項第一款亦定明文。上開法律將退
    休年齡延長至六十五歲，無非係因現代醫療水準提昇，國民
    平均壽命相對延長，因而始可資運用之勞動能力，亦隨之延
    長（此觀諸勞動基準法第五十四條第一項第一款於九十七年
    五月十四修正，將強制退休年齡由原來六十歲延為六十五歲
    自明）。是上訴人主張：渠得請求丁○○、己○○連帶賠償
    因勞動能力減少而損失收入之期間，為自其於九十五年十月
    一日退休時起，至其年滿六十五歲（即公務人員法定退休年
    齡）為止等語，應屬可採。至對造主張，減少勞力損失，應
    計算至六十歲云云，為不足取。
５、基上，丙○○因上開事故受傷，得向丁○○、己○○請求連
    帶賠償因勞動能力減少之損失，自九十五年十月一日起至一
    百零九年四月十二日年滿六十五歲止，以每月二萬六千七百
    四十六元計算之勞動能力減少所受損害。又兩造對於扣除中
    間利息部分，同意依曾興隆所著之「現代損害賠償法論」所
    載之現值表來計算，並扣除其中間利息，且上訴人對於不滿
    一個月的天數，當月即不予請求（見本院卷第一四一頁），
    是丙○○九十五年十月一日起至一百零九年三月三十一日止
    ，依霍夫曼式計算法扣除中間利息，首期給付不扣除中間利
    息，所得金額為三百三十一萬六千四百二十元（計算式：２
    ６７４６１２３‧00000000〈此為應受扶養１６
    ２月之霍夫曼係數〉＝0000000）。是丙○○關於勞
    動能力減少之損害賠償，得請求三百三十一萬六千四百二十
    元，於此範圍內之請求，為有理由，應予准許；逾此部分之
    請求，為無理由，不應准許。
、綜上，上訴人因丁○○、己○○之侵權行為所受損害，合計
    為四百七十一萬六千五百七十三元（計算式：３４１０３＋
    ４２７９００＋１３８１５０＋８０００００＋00000
    00＝0000000元）。惟按保險人依強制汽車責任保
    險法規定所為之保險給付，視為被保險人損害賠償之一部分
    ，被保險人受賠償請求時，得扣除之，九十四年二月五日修
    正前強制汽車責任保險法第三十條定有明文。丙○○自承其
    於上開事故發生後，已領取強制汽車責任保險金一百三十萬
    五千三百四十八元，此項金額，依上開規定，應自丙○○得
    請求丁○○、己○○連帶賠償之金額中扣除。經扣除後，丙
    ○○就其所受上開損害，尚得請求丁○○、己○○連帶賠償
    給付三百四十一萬一千二百二十五元（計算式：00000
    00－0000000＝0000000元）。
(10)、復按受僱人因執行職務，不法侵害他人之權利者，由僱用人
    與行為人連帶負損害賠償責任，民法第一百八十八條第一項
    定有明文。又民法第一百八十八條所稱之受僱人，並非僅限
    於僱傭契約所稱之受僱人，凡客觀上被他人使用為之服務勞
    務而受其監督者均係受僱人，縱使係以事實上之僱用關係，
    亦屬之，且僱用人與受僱人間已否成立書面契約，在所不問
   （最高法院四十五年台上字第一五九九號、五十七年台上字
    第一六六三號判例參照）。亦即，在行為人之行為具有與執
    行職務有同一外形時，只須客觀事實上受僱用人之選任、監
    督而為其服勞務之人即是，不問其是否訂有僱傭契約、勞務
    種類如何、期間長短，乃至有無報酬，均有民法第一百八十
    八條規定之適用。查丁○○係受僱於中華郵政臺中郵政處理
    中心之郵務人員，擔任郵務車之駕駛工作，此為中華郵政臺
    中郵政處理中心所不爭執，是丁○○為中華郵政臺中郵政處
    理中心之受僱人，應足堪認定，從而中華郵政臺中郵政處理
    中心就丁○○上開侵權行為致丙○○所受之損害，依上開說
    明，應與丁○○負連帶損害賠償責任。又己○○為第三河川
    局之河川巡防員，且本件車禍事故發生之時，係受第三河川
    局指派駕駛自小客車，搭載丙○○及其他同事至臺北市參加
    會議，此為第三河川局所不爭執，是己○○之駕駛自小客車
    搭載丙○○及其他同事至臺北參加會議，客觀上係受第三河
    川局使用為之服務勞務而受其監督，且與執行職務有密切關
    係，從而第三河川局就己○○上開侵權行為致丙○○所受之
    損害，依上開說明，應與己○○負連帶損害賠償責任，是第
    三河川局辯稱：己○○與其間並無僱傭關係存在，其無須就
    己○○所為之侵權行為，負連帶損害賠償責任云云，要無可
    採。再丁○○、己○○對於本件車禍事故之發生，應負均等
    之過失責任，已如前述，則中華郵政臺中郵政處理中心、第
    三河川局對於本件車禍事故之發生，亦應分別與丁○○、己
    ○○負連帶賠償之過失責任。
(二)、如己○○就本件事故發生有過失，則丙○○是否亦有與有過
    失？中華郵政臺中郵政處理中心、丁○○得否主張過失相抵
    ？丙○○主張：伊係受第三河川局指派前往臺北市參加會議
    ，第三河川局並指派己○○駕駛公務車搭載包括伊在內之與
    會人員前往，則己○○係受第三河川局之指揮、監督，伊對
    其行為並無從為指揮、監督，且伊雖係搭乘己○○所駕駛之
    公務車，然伊之搭乘行為及己○○之駕駛行為，均係受第三
    河川局之指揮而為，亦應認第三河川局藉己○○所駕駛公務
    車而擴大其活動範圍，是己○○並非伊之使用人，從而本件
    應無過失相抵法則之適用等語；中華郵政臺中郵政處理中心
    、丁○○則辯稱：丙○○為己○○所載乘，藉其載送而擴大
    活動範圍，己○○為丙○○之使用人，類推適用民法第二百
    二十四條規定，並依第二百十七條規定，丙○○對於己○○
    之過失，應與自己之過失負同一責任，而對於本件車禍之發
    生與有過失，依行車事故肇事委員會之鑑定結果，認定己○
    ○為肇事主因，則丙○○亦因負與有過失之責任等語。經查
    ：
(1)、按損害之發生或擴大，被害人與有過失者，法院得減輕賠償
    金額，或免除之。前項之規定，於被害人之代理人或使用人
    與有過失者，準用之，民法第二百十七條第一項、第三項固
    定有明文。惟於侵權行為之場合，適用此項規定，須損害賠
    償權利人對使用人之行為間具有一定關聯性，而得為指揮、
    督促以擴大其活動者，始足當之，例如駕駛機車有過失致坐
    於後座之人被他人駕駛之車撞死者，後座之人係因藉駕駛人
    載送而擴大其活動範圍，駕駛人為之駕駛機車，應認係後座
    之人之使用人（最高法院七十四年台上字第一一七０號判例
    意旨參照）。否則，倘損害賠償權利人對使用人之行為間無
    從予以指揮、督促之關聯性，使其予以擴大其活動，即難將
    使用人之過失視同損害賠償權利人之過失，而適用過失相抵
    之法則減輕賠償義務人之責任，以免過大適用。如乘客搭乘
    計程車時，對於司機之駕駛行為無從予以指揮、督促，依上
    說明，自無類推適用修正前民法第二百十七條過失相抵規定
    之餘地（最高法院九十四年度台上字第一九０九號判決意旨
    參照）。
(2)、本件己○○係第三河川局之河川巡防員，於九十三年七月二
    十二日上午七時許，受第三河川局指派駕駛租用車號７４０
    ０－ＤＥ之公務車搭載包括丙○○在內之其他與會人員前往
    臺北市參加「維護河川橋樑安全共同聯繫會報」等會議，為
    兩造所不爭執。而丙○○於上開車禍受傷前，係任職於第三
    河川局管理課正工程司，擔任大甲溪、大安溪、大里溪、貓
    羅溪等河川管理及工程設計、繪圖等工作，己○○、丙○○
    二人在第三河川局係擔任不同性質之工作，乃因第三河川局
    派車而指定由己○○擔任駕駛載丙○○及其他與會人員前往
    開會，顯見丙○○對己○○並無指揮及督促之關聯性，僅是
    單純之搭車之人而已。是本件車禍事故當時，己○○駕駛第
    三河川局租用上開公務車載送，係為執行其二人之職務，共
    同前往臺北市參加上開會議，應認係第三河川局藉己○○駕
    駛上開公務車擴大第三河川局之活動範圍，而非己○○為丙
    ○○之使用人，是己○○為丙○○駕駛上開公務車，自與上
    開最高法院七十四年台上字第一一七０號判例意旨所示之情
    形，炯然不同。為此，丙○○對於己○○之駕駛行為，既無
    從予以指揮、督促之關聯性，依上開說明，自無類推適用民
    法第二百十七條第一項、第三項過失相抵規定之餘地，從而
    中華郵政臺中郵政處理中心、丁○○辯稱：丙○○係為己○
    ○所載乘，藉其載送而擴大活動範圍，認己○○為上訴人之
    使用人，應類推適用民法第二百二十四條之規定云云，自難
    可採。
八、綜上所述，(一)本件上訴人丙○○依侵權行為損害賠償之法律
    關係，分別得請求中華郵政臺中郵政處理中心、丁○○與第
    三河川局、己○○各連帶給付三百四十一萬一千二百二十五
    元及自民國九十五年一月三日起至清償日止之法定遲延利息
    部分，及其中一人履行債務，其餘之人免給付（即不真正連
    帶債務）。惟原審未命上訴人第三河川局、己○○連帶給付
    上開金額及僅判命被上訴人中華郵政臺中郵政處理中心、丁
    ○○連帶給付三百一十二萬八千六百六十二元本息，尚有未
    洽。上訴人丙○○請求被上訴人第三河川局、己○○連帶給
    付三百四十一萬一千二百二十五元本息，及命被上訴人中華
    郵政臺中郵政處理中心、丁○○再連帶給付二十八萬二千五
    百六十三元本息部分（計算式：0000000－0000
    000＝２８２５６３），應予准許。原審就此部分為上訴
    人丙○○敗訴之判決，自有未合。上訴人丙○○上訴意旨指
    摘原判決此部分不當，求予廢棄改判，為有理由。爰由本院
    予以廢棄改判，如主文第二、三、三項所示。逾此部分所為
    請求，為無理由，即不應准許。又上訴人丙○○勝訴部分，
    兩造分別陳明願供擔保為准、免假執行之宣告，經核於法並
    無不合，爰分別酌定相當擔保金額准許之。至於上訴人丙○
    ○之請求不應准許部分，原判決為上訴人丙○○敗訴之判決
    ，並駁回其假執行之聲請，經核於法並無不合，上訴意旨求
    予廢棄改判，為無理由，應駁回其上訴。其假執行之聲請，
    亦失所附麗，應併予駁回；(二)上開應准許部分（即三百一十
    二萬八千六百六十二元本息），原審判命上訴人中華郵政臺
    中郵政處理中心、丁○○連帶給付，並為假執行之宣告，核
    無違誤，中華郵政臺中郵政處理中心等上訴意旨，就此部分
    ，仍執陳詞，指摘原判決不當，求予廢棄改判，為無理由，
    應駁回其上訴。又本件原審對被上訴人中華郵政臺中郵政處
    理中心並未合法送達起訴狀繕本，上訴人丙○○乃於本院對
    本件利息請求部分更正為自原法院移民事庭裁定送達之翌日
    即九十五年一月三日起算（見本院卷第一九八頁背面），因
    此，對原判決主文第一項所命給付之利息部分應更正為自該
    日起算，附此說明。
九、本件因事證已臻明確，兩造其餘攻擊、防禦方法及所為之立
    證，經核與判決之結果不生影響，無庸逐一論之必要，併予
    敘明。
十、據上論結，本件上訴人丙○○上訴為一部有理由、一部無理
    由，上訴人中華郵政臺中郵政處理中心、丁○○上訴，為無
    理由，依民事訴訟法四百六十三條、第四百五十條、第四百
    四十九條第一項、第三百九十條第二項、第三百九十二條、
    第七十九條、第八十五條第二項，判決如主文。
中    華    民    國    97    年    10    月    8     日
                  民事第六庭    審判長法  官  袁再興
                                      法  官  吳惠郁
                                      法  官  盧江陽
以上正本係照原本作成。
均得上訴。
如對本判決上訴，須於收受判決送達後20日內向本院提出上訴書
狀，其未表明上訴理由者，應於提出上訴後20日內向本院提出上
訴理由書（須按他造人數附具繕本）。
上訴時應提出委任律師為訴訟代理人之委任狀。具有民事訴訟法
第466條之1第1項但書或第2項之情形為訴訟代理人者，另應附具
律師及格證書及釋明委任人與受任人有該條項所定關係之釋明文
書影本。
                                      書記官  陳玫伶
中    華    民    國    97    年    10    月    8     日
                                                      Ｍ


司法院資訊處製作；財團法人民間司法改革基金會備份。
